臺灣臺中地方法院民事判決
                                      111年度中小字第3742號
原      告  華南產物保險股份有限公司

法定代理人  陳文智
訴訟代理人  賴韋廷
被      告  賴泰宏

上列當事人間請求損害賠償事件，本院於中華民國111年10月26
日言詞辯論終結，判決如下：
    主      文
被告應給付原告新台幣陸萬貳仟參佰柒拾貳元及自民國一一一年
六月十日起至清償日止，按週年利率百分之五計算之利息。
原告其餘之訴駁回。
訴訟費用新台幣壹仟元由被告負擔。
本判決原告勝訴部分得假執行。 
    事實及理由
一、被告經合法通知，無正當理由，未於言詞辯論期日到場，核
    無民事訴訟法第386 條各款所列情形，爰依原告聲請，由其
    一造辯論而為判決。
二、原告主張：被告於民國109年4月29日1時32分許，駕駛車牌
    號碼（下同）RJ-9262號自用小客車，沿台中市西區向上路
    內側車道由大昌街往大墩路方向行駛，因未注意車前狀況，
    碰撞前方同向同車道行駛之由原告承保訴外人大地交通事業
    有限公司所有並由訴外人官本鈫所駕駛之TDQ-5388號計程車
    小客車（下稱系爭保車），致系爭保車毀損。被告過失撞損
    系爭保車，依民法第184條第1項及第196條規定，自應負損
    害賠償責任。玆因原告已依保險契約之約定賠付被保險人修
    復費用共計新台幣（下同）6萬7080元，爰依保險法第53條
    之規定提起本件訴訟。訴之聲明：被告應給付原告6萬7080
    元及自起訴狀繕本送達翌日起至清償日止，按週年利率5%計
    算之利息。
三、原告主張被告於上開時地，駕駛RJ-9262號自用小客車，因
    未注意車前狀況，碰撞前方之系爭保車，致系爭保車毀損，
    其已依保險契約賠付被保險人修復費用6萬7080元之事實，
    業據其提出行車執照、汽車險理賠出險通知書、道路交通事
    故初步分析研判表、當事人登記聯單、現場圖、估價單、統
    一發票、車損照片為證，並經本院向臺中市警察局第一分局
    調取本件汽車交通事故道路交通事故初步分析研判表、現場
    圖、調查報告表、酒精測定紀錄表、調查筆錄、補充資料表
    、舉發違反道路交通管理事件通知單、現場照片查閱屬實。
    被告經合法通知，既未於言詞辯論期日到場，亦未提出書狀
    作何聲明或陳述以為爭執，依民事訴訟法第280條第3項前段
    準用同條第1項前段之規定，視同自認原告主張之事實，是
    堪信原告之主張為真正。
四、按因故意或過失，不法侵害他人之權利者，負損害賠償責任，民法第184條第1項前段，定有明文。次按，汽車行駛時，駕駛人應注意車前狀況及兩車併行之間隔，並隨時採取必要之安全措施，道路交通安全規則第94條第3項，分別定有明文。被告駕車自應注意上述道路交通安全規則，惟被告駕車行經本件車禍肇事地點，未注意車前狀況，未預防危險之發生，而依當時情形又無不能注意情事，則被告顯有過失已明。而系爭保車因被告之肇事行為，致受有損害，亦如前述。是被告之過失侵權行為與系爭保車受損間即有相當因果關係。 
五、次按，因故意或過失，不法侵害他人之權利者，負損害賠償責任；復按不法毀損他人之物者，應向被害人賠償其物因毀損所減少之價值，民法第184條第1項前段及第196條，分別定有明文。又物被毀損時，被害人依民法第196條規定請求物被毀損所減少之價額，得以必要之修復費用為估定之標準（最高法院77年5月17日77年度第9次民事庭會議決議參照）。本件被告既過失不法毀損系爭保車，已如上述。是揆諸前開規定，自應負侵權行為損害賠償責任，則原告以修復金額作為賠償金額，自屬有據。又系爭保車之零件修理既係以新零件更換被損之舊零件，是依上說明，自應將零件折舊部分予以扣除。查系爭保車送修支出修理費合計6萬7080元，其中零件費用為3萬0623元、工資及烤漆費用為3萬6457元等情，業據原告陳明在卷，並有原告提出之估價單附卷可稽。而依行政院所頒「固定資產耐用年數表」及「固定資產折舊率表」之規定，小客車之耐用年數為5年，依定率遞減法每年折舊千分之369，再參照卷附之行車執照，其上載明該車係於108年12月出廠，直至109年4月29日本件事故發生日止，實際使用日數約為4月又15日，依「營利事業所得稅結算申報查核准則」第95條第8項所定「固定資產提列折舊採用定率遞減法，以1年為計算單位，其使用期間未滿1年者，按實際使用之月數相當於全年之比例計算之，不滿1月者，以月計」。因此，系爭保車應以使用5月期間計算折舊。依此方式核算扣除折舊額後，得請求之零件修理費為2萬5915元（計算式詳如附表），再加計前揭工資、烤漆費用，則被告應賠償之必要修理費合計為6萬2372元（計算方式：25,915＋36,457＝62,372）。 
六、末按，被保險人因保險人應負保險責任之損失發生，而對於
    第三人有損失賠償請求權者，保險人得於給付賠償金額後，
    代位行使被保險人對於第三人之請求權，但其所請求之數額
    ，以不逾賠償金額為限，保險法第53條第1項規定甚明。又
    損害賠償祇應填補被害人實際損害，保險人代位被害人請求
    損害賠償時，依保險法第53條第1項規定，如其損害額超過
    或等於保險人已給付之賠償金額，固得就其賠償之範圍，代
    位請求賠償，如其損害額小於保險人已給付之賠償金額，則
    保險人所得代位請求者，應祇以該損害額為限，亦經最高法
    院65年台上字第2908號判例闡釋甚明。查本件原告因承保之
    系爭保車遭被告過失不法毀損，固已給付賠償金額6萬7080
    元予被保險人，有汽車險理賠出險通知書附卷可參，但因系
    爭保車實際得請求賠償之修復金額僅6萬2372元，已如前述
    。從而，原告依保險法第53條第1項規定，代位請求被告賠
    償之範圍，亦僅得以該等損害額為限。是原告請求被告給付
    6萬2372元及自起訴狀繕本送達被告翌日（即111年6月10日
    ）起至清償日止，按週年利率5%計算之利息，為有理由，應
    予准許，爰為判決如主文第1項所示。逾此範圍之請求，即
    非正當，應予駁回。
七、本件係適用小額程序事件，就原告勝訴所為被告敗訴判決部
    分，爰依職權宣告假執行，並確定其訴訟費用額為1,000 元
    （即裁判費1,000元），由被告負擔。 
八、本件原告之訴為一部有理由、一部無理由，依民事訴訟法第
    436條之23、第436條第2項、第385條第1項前段、第79條、
    第436條之19第1項、第436條之20，判決如主文。
中　　華　　民　　國　　111 　年　　11　　月　　2 　　日
                      臺灣臺中地方法院臺中簡易庭
                                  法  官  陳添喜
以上為正本係照原本作成。
如不服本判決，應於送達後20日內，以判決違背法令為理由，向
本院提出上訴狀並表明上訴理由（上訴理由應表明一、原判決所
違背之法令及其具體內容；二、依訴訟資料可認為原判決有違背
法令之具體事實），如於本判決宣示後送達前提起上訴者，應於
判決送達後20日內補提上訴理由書（須附繕本）。
中　　華　　民　　國　　111 　年　　11　　月　　2 　　日

                          書記官  黃舜民
附表
-----
折舊時間           金額
第1年折舊值        30,623×0.369×(5/12)=4,708
第1年折舊後價值    30,623-4,708=25,915